臺灣新竹地方法院刑事判決　　　　　　　 92年度易字第638號
公　訴　人　臺灣新竹地方法院檢察署檢察官
被　　　告　丁○○
指定辯護人　本院公設辯護人丙○○
上列被告因侵占等案件，檢察官提起公訴（91年度偵字第5771號
）後，聲請改依協商程序而為判決，本院判決如下：
    主  文
丁○○連續意圖為自己不法之所有，而侵占對於業務上所持有之
物，處有期徒刑貳年。
附表一，編號5、6、7偽造之「莊金清」、「某耐．馬少」、「
邱信榮」借據上之署押各壹枚，均沒收。
    事實及理由
一、犯罪事實：丁○○前於民國86年間至91年4月1日任職於中華
    民國儲蓄互助協會新竹縣秀巒儲蓄互助社（以下簡稱乙○○
    ○○），擔任助理司庫，負責辦理社員存款、貸款及社員退
    股時之提款暨登載相關簿冊等業務，因其職務而持有乙○○
    ○○之個人股金及貸款總帳（以下簡稱總帳）、乙○○○○
    之款項及部分社員與乙○○○○約定作為交易往來用途之印
    章。丁○○竟意圖為自己不法之所有，基於業務侵占、行使
    其業務上登載不實及行使偽造文書之概括犯意，分別於：
（一）附表一所示之時間，以附表一所示之方法侵占如附表一所
      示之金額。
（二）侵占附表二之現金新台幣（下同）23萬零633元（明細如
      附件一）。
（三）未經放款委員會之審核，即於附表三所示之時間，私下貸
      放如附表三所示之金額，而登載於業務上掌管之帳冊上，
      致有106萬5千元之貸放款項無法收回，致生損害於乙○○
      ○○。
（四）於附表四所示之時間，收受社員存款、還款及繳交其他款
      項共計161萬7391元現金未登入儲蓄社帳簿中而侵占入己
      。
（五）社員甘美娘過世時，丁○○未返還社員家屬死亡理賠金3
      萬5千零30元，社員邱陳美枝、江金海、黃天賜過世時，
      丁○○僅各返還7萬元、15萬元及7萬元，尚有分別1萬元
      、56萬6925元及2萬元未返還（明細如附件二），仍於89
      年6 月1日之日記帳上，記載已給付上開社員家屬總計95
      萬1955元，侵占款項63萬1955元。
二、證據：
    （一）被告丁○○於警訊、檢察官訊問及本院訊問時之自白
          。
    （二）證人江英惠、朱華雲、陳玉嬌、甲○○之證詞。
    （三）卷附協議書影本、挪用明細表、財務狀況檢查表、損
          益表、存褶影本及會議紀錄影本。
    （四）告訴代理人戊○○指述及94年4月4日製作經被告邱雲
          華簽名之新竹縣秀巒儲蓄互助社挪用報告書。
    （五）中華民國儲蓄互助協會新竹縣秀巒儲蓄互助社借據、
          社員個人股金及貸款總帳影本。
三、本件經檢察官與被告於審判外達成協商之合意且被告已認罪
    ，其合意內容為：被告願受科刑範圍為有期徒刑2年之宣告
    。經查，上開協商合意並無刑事訴訟法第455條之4第1項所
     列情形之一，檢察官聲請改依協商程序而為判決，本院爰
     不經言詞辯論，於協商合意範圍內為協商判決，合予敘明
     。
四、應適用之法條：刑事訴訟法第455條之4第2項、第455條之8
    ，刑法第56條、第336條第2項、第216條、第210條、第215
    條、第55條、第219條。
五、本判決除有刑事訴訟法第455條之4第1項第1款、第2款、第4
    款、第6款、第7款所定情形之一，或違反同條第2項規定者
    外，檢察官與被告均不得上訴。
六、如有前項得上訴之情形，得自收受判決送達之日起10日內，
    向本院提出上訴書狀，上訴於第二審法院。
中    華    民    國    94    年    5    月   30      日
                        刑事第四庭法  官  王紋瑩
上列正本證明與原本無異。
中    華    民    國    94    年    5    月   30      日
                                  書記官  馮玉玲
附錄本件論罪引用法條：
刑法第210條
偽造、變造私文書，足以生損害於公眾或他人者，處五年以下有
期徒刑。
刑法第215條
從事業務之人，明知為不實之事項，而登載於其業務上作成之文
書，足以生損害於公眾或他人者，處三年以下有期徒刑、拘役或
五百元以下罰金。
刑法第216條
行使第二百十條至第二百十五條之文書者，依偽造、變造文書或
登載不實事項或使登載不實事項之規定處斷。
刑法第336條
對於公務上或因公益所持有之物，犯前條第一項之罪者，處一年
以上七年以下有期徒刑，得併科五千元以下罰金。
對於業務上所持有之物，犯前條第一項之罪者，處六月以上五年
以下有期徒刑，得併科三千元以下罰金。
前二項之未遂犯罰之。
 附表一：
┌──┬────┬────┬──────────┬───┐
│編號│時   間 │被害人  │犯罪方法            │金  額│
│    │        │        │                    │（新台│
│    │        │        │                    │幣）  │
├──┼────┼────┼──────────┼───┤
│1   │82年7月1│葉宋素妹│收受葉宋素妹清償貸款│10萬元│
│    │7日至84 │        │之款項，卻未登載於總│及各期│
│    │年7月17 │        │帳。                │利息  │
│    │日      │        │                    │      │
├──┼────┼────┼──────────┼───┤
│2   │同上    │尤吉．達│收受尤吉．達立清償之│3萬5千│
│    │        │立      │款項，卻未登載於總帳│元及各│
│    │        │        │。                  │期利息│
├──┼────┼────┼──────────┼───┤
│3   │同上    │黃招建  │收受黃招建清償之款項│9萬3千│
│    │        │        │，未登載於總帳中，卻│元    │
│    │        │        │在總帳中登載黃招建尚│      │
│    │        │        │有9萬3千元之貸款未還│      │
│    │        │        │。                  │      │
├──┼────┼────┼──────────┼───┤
│4   │84年10月│高張新妹│利用製作高張新妹向秀│15萬元│
│    │12日    │        │巒儲蓄社貸款而交付借│      │
│    │        │        │據之機會，將高張新妹│      │
│    │        │        │實際僅為15萬元之貸款│      │
│    │        │        │金額虛偽登載為30萬元│      │
│    │        │        │，並登載於總帳。    │      │
├──┼────┼────┼──────────┼───┤
│5   │87年3月 │莊金清  │明知社員莊金清並未貸│9萬8千│
│    │28日    │        │款，而偽造莊金清向秀│元    │
│    │        │        │巒儲蓄社貸款9萬8千元│      │
│    │        │        │之借據，並登載於總帳│      │
│    │        │        │。                  │      │
├──┼────┼────┼──────────┼───┤
│6   │87年3月 │某耐．馬│明知社員某耐．馬少並│2萬2千│
│    │31日    │少（漢名│未向乙○○○○貸款，│元    │
│    │        │莊佳豪，│竟偽造其向儲蓄社貸款│      │
│    │        │補充理由│8萬元之借據，並在總 │      │
│    │        │書中誤載│帳中虛偽登載某耐．馬│      │
│    │        │為莫耐．│少積欠乙○○○○2萬2│      │
│    │        │馬少）  │千元之紀錄。        │      │
├──┼────┼────┼──────────┼───┤
│7   │87年4月2│邱信榮  │明知社員邱信榮並未向│8萬元 │
│    │1日、同 │        │乙○○○○貸款，竟偽│      │
│    │年8月10 │        │造邱信榮向儲蓄社貸款│      │
│    │日、8月2│        │2萬5千元之借據，並逐│      │
│    │2日、8月│        │次在總帳中虛偽登載邱│      │
│    │28日、同│        │信榮向乙○○○○貸款│      │
│    │年10月11│        │5千元、1萬元、2萬5千│      │
│    │日、88年│        │元、1萬元、2萬元、1 │      │
│    │3月16日 │        │萬元等，合計共8萬元 │      │
│    │、同年10│        │之紀錄。            │      │
│    │月19日  │        │                    │      │
└──┴────┴────┴──────────┴───┘
附表二：
 90年11月21日帳務檢查，
 現金科目與實際清點短缺金額─23萬零633元。
（說明：明細如附件一）
